【裁判字號】    92,聲再,132
【裁判日期】    920430
【裁判案由】    聲請再審
【裁判全文】
臺灣高等法院刑事裁定                            九十二年度聲再字第一三二號
    再審聲請人
    即受判決人  甲○○
右列聲請人因傷害案件，對於本院九十一年度上易字第三四六三號，中華民國九十二
年三月六日確定判決（臺灣臺北地方法院九十年度易字第一八一號、臺灣臺北地方法
院檢察署八十九年度偵字第二二０二九號）聲請再審，本院裁定如左：
    主  文
再審之聲請駁回。
    理  由
一、聲請意旨略以：
    查本案有數項聲請人曾提出之重要證據，二審卻未予審酌，致影響判決結果，而
    判決文亦多有與事實不符之處，茲分述如下：
    1.犯意部分：
      (1)案發時聲請人自從步出房門，無故被毆，直至其他室友出來探視前未發一言
        ，非與告訴人楊湖舟發生爭執，業經聲請人數度自白如一。
      (2)楊湖舟案發前於十二小時內共洗三次衣服，並非「八十九年十月二十三日下
        午楊湖舟說家裡有事要洗衣服」，業經聲請人於九十一年十月二十九日具狀
        答辯在卷。
      (3)聲請人與告訴人之房間分居南北，中隔三房間二走道，非屬「鄰房室友」，
        有居住者位置圖附卷可參。
      (4)證人陳宗昇稱「被甲○○、楊湖舟的吵架聲音吵醒」，應係指證人出房前，
        告訴人在地上掙踢時之「獨白」，而非事發初起之事。否則證人必知全貌，
        不致供稱「我事後聽他們說，有一個人太晚洗澡或洗衣服，才發生爭執」。
      足見原判決就此部分有錯置、錯引事實及對證人「不知事發原因」之證詞漏未
      審酌。
    2.互毆部分：
      (1)聲請人於歷次警、偵、庭訊均供稱當時乃係告訴人楊某踢其腹部，其搬拖楊
        某之腿致楊某站立不穩倒地，若因此致傷，亦係聲請人為排除現行不法侵害
        之自衛行為，非屬互毆。
      (2)聲請人壓制楊某在地，係以和平之方式防禦楊某繼續踢打之攻擊行動，若聲
        請人攻擊楊某，其頭、面、手、足豈有不受傷之理？原判決認聲請人所為非
        單純對於現在不法之侵害所為必要排除之還擊行為，而係基於傷害之毆打行
        為，顯與經驗法則有違。
      (3)證人陳宗昇所稱「我出來時二人已經打架並互相扭打倒在地上」應係形容其
        見聲請人「壓制告訴人於地上」之言詞，否則何以告訴人之頭、面、手、足
        全然無傷？
      足見原判決對於聲請人排除現行不法侵害之自衛行為及和平舉措之事實答辯漏
      未審酌，亦未就聲請人於九十二年一月六日聲請調查之證人陳宗昇予以傳訊。
    3.驗傷單之證據力部分：
      (1)告訴人馬偕醫院之驗傷單載明「全身多處擦傷、鈍挫傷」，並未明確分述何
        處是擦傷、鈍傷、挫傷，且未蓋大印，此驗傷單有重大瑕疵。
      (2)長庚醫院驗傷單則載明「前胸泛紅，某處疑似瘀傷，患者自稱尾脊骨疼痛」
        ，既稱「疑似」、「自稱」，即屬「告訴人未受傷害」之證明。
      (3)原判決理由一第七行「馬偕醫院之驗傷單係告訴人自述疑似瘀傷˙˙˙」應
        係「長庚醫院」之誤。
      足見原判決對無論形式、內容皆有重大瑕疵之馬偕驗傷單逕予採用，對內容明
      確無瑕疵之長庚驗傷單未敘明理由而遽予摒棄，且對何以一件傷害需至兩個大
      醫院驗傷乙節漏未審酌。
    為此聲請准予再開審判程序，以維法治云云。
二、按法院認為無再審理由者，應以裁定駁回之，刑事訴訟法第四百三十四條第一項
    定有明文。次按刑事訴訟法第四百二十一條規定，不得上訴於第三審法院之案件
    ，除前條規定外，其經第二審確定之有罪判決，如就足生影響於判決之重要證據
    漏未審酌者，亦得為受判決人之利益，聲請再審。所謂「漏未審酌」，係指第二
    審法院判決前已發現而提出之證據，未予審酌而言，如第二審法院依調查之結果
    ，本於論理法則、經驗法則取捨證據認定事實，而就被捨棄之證據，已於理由內
    敘明其捨棄之理由者，即非屬之；又所謂「重要證據」，必須該證據已足認定受
    判決人應受無罪、或免訴、或輕於原審所認定之罪名方可，如不足以推翻原審所
    認定罪刑之證據，即非足生影響於原判決之重要證據。
三、經查：
  (一)上開聲請意旨1.(1)(2)(3)(4)部分，固均係指摘原判決認定事實錯誤，惟就形式上觀
    之，聲請人案發時是否未發一言、告訴人洗衣之原因、次數、聲請人與告訴人之
    房間位置乃至渠等事發之初有無吵架，既均不足使聲請人受無罪、免訴、或輕於
    本院前審所認定之傷害罪名，則縱令原判決就聲請人所提有關上開事實之證據，
    未一一於理由內敘明其捨棄之理由，亦非「就足生影響於判決之重要證據漏未審
    酌」。是聲請人上開就此部分所稱，自與刑事訴訟法第四百二十一條規定之要件
    不符。
  (二)聲請意旨2.(1)(2)(3)部分，業經原確定判決於理由一中敘明：「右揭事實，業據告
    訴人楊湖舟指訴明白，並有馬偕紀念醫院診斷證明書一紙在卷可參（參偵查卷第
    六頁），證人即被告與告訴人之鄰房室友陳宗昇亦於原審到庭結證：八十九年十
    月二十四日我是被甲○○、楊湖舟吵架的聲音吵醒，我出來時二人已經打架並互
    相扭打倒在地上等語（參原審卷第三五頁、第三六頁）。徵諸被告亦坦承當時確
    曾將告訴人壓制在地，足證被告所為非單純僅對於現在不法之侵害為必要排除之
    還擊行為，而係基於傷害之毆打行為，告訴人之指訴應非誣陷，而與事實相符，
    被告辯稱係自衛，無傷害告訴人之行為，要屬卸責飾詞，不足採信」，則原確定
    判決顯已查證聲請人前於警訊、偵、審中之供詞，並詳為敘明不予採信該等供述
    之理由，自無漏未審酌之可言。況證據之證明力，亦即證據之價值判斷，係由法
    院依證據法則、經驗法則、論理法則，本其自由心證而為合理之判斷。原確定判
    決就上開各項證據本於調查所得心證，分別定其取捨，進而為事實之判斷，本屬
    其職權之行使，其未採信聲請人上開關於「自衛」部分之辯詞，自與「漏未審酌
    」有間。又聲請人另稱原判決調查證據後認定「其所為非單純對於現在不法之侵
    害所為必要排除之還擊行為，而係基於傷害之毆打行為。」，顯與經驗法則有違
    云云，無非係就證據證明力再行爭執，而屬原判決証據取捨是否違背法令問題，
    亦與刑事訴訟法第四百二十一條所指，足生影響於判決結果之重要証據漏未審酌
    有異。再本院遍查本件傷害案全卷，聲請人並未於九十二年一月六日聲請調查證
    人陳宗昇，有該次訊問筆錄在卷可憑，聲請人指摘本院前審未傳訊證人陳宗昇云
    云，顯有誤會，併此指明。
  (三)聲請意旨3.(1)(2)(3)部分，查上開告訴人長庚醫院之驗傷單係載明「病人自述右側
    腰部、薦尾骨區疼痛，左肩疑似瘀傷」，雖其所載「病人自述」、「疑似」之用
    語，致告訴人受有何種傷害並不明確，惟此亦不足憑為告訴人未受傷之證明。又
    馬偕醫院之驗傷單雖未蓋大印，惟亦不必以蓋有大印之驗傷單始具證據適格。上
    開長庚醫院之驗傷單既不足使聲請人受無罪、免訴、或輕於本院前審所認定之傷
    害罪名而非屬對聲請人有利之證明，僅其「就認定告訴人受有何種傷害」乙節，
    其證據之證明力較馬偕醫院之驗傷單薄弱，自非屬刑事訴訟法第四百二十一條所
    指「足生影響於判決結果之重要証據」。原判決以上開馬偕醫院之驗傷單認定告
    訴人受有「全身多處擦傷、鈍挫傷（右肩、後背鈍挫傷）之傷害」，並綜合告訴
    人楊湖舟、證人陳宗昇之證言及參以聲請人坦承當時確曾將告訴人壓制在地等情
    ，認定聲請人確有本件傷害犯行，縱令未就長庚醫院之驗傷單於理由內敘明其捨
    棄之理由，亦非「就足生影響於判決之重要證據漏未審酌」，自與刑事訴訟法第
    四百二十一條所定之要件不符。
四、綜上，本件再審聲請狀所列如上事證，均難據為聲請再審之理由。從而，本件再
    審之聲請，為無理由，應予駁回。
五、爰依刑事訴訟法第四百三十四條第一項裁定如主文。
中      華      民      國    九十二    年      四      月    三十      日
                                臺灣高等法院刑事第六庭
                                    審判長法  官  陳  春  秋
                                          法  官  高  明  哲
                                          法  官  洪  英  花
右正本證明與原本無異。
不得抗告。
                                          書記官  陳  威  霖
中      華      民      國    九十二    年      四      月    三十      日


司法院資訊處製作；財團法人民間司法改革基金會備份。
